【裁判字號】    99,訴,100
【裁判日期】    990608
【裁判案由】    損害賠償
【裁判全文】
臺灣嘉義地方法院民事判決               99年度訴字第100號
原      告  甲○
            丙○○
上二人共同
訴訟代理人  戊○○
被      告  己○○
訴訟代理人  丁○○
複 代理 人  乙○○
上列當事人間請求損害賠償事件，經本院刑事庭以98年度交附民
字第175 號刑事附帶民事訴訟裁定移送前來及原告丙○○追加起
訴，經本院於民國99年5月25日言詞辯論終結，判決如下：
    主  文
被告應給付原告甲○新臺幣貳拾萬柒仟壹佰貳拾陸元，及自民
國九十八年十二月十一日起至清償日止，按週年利率百分之五計
算之利息。
被告應給付原告丙○○新臺幣貳萬肆仟肆佰零元。
原告甲○及丙○○其餘之訴均駁回。
訴訟費用由原告甲○負擔百分之六，原告丙○○負擔百分之六，
餘由被告負擔。
本判決第一、二項得假執行。但被告如分別以新臺幣柒萬玖仟元
、新臺幣玖仟元為原告甲○、丙○○供擔保後，得免為假執行。
    事實及理由
壹、程序方面：
    按訴狀送達後，原告不得將原訴變更或追加他訴。但經被告
    同意者、請求之基礎事實同一者、擴張或減縮應受判決事項
    之聲明者，不在此限，民事訴訟法第255條第1項第1款、第2
    款定有明文。查原告甲○提起刑事附帶民事訴訟時，訴之聲
    明第1項原為：「被告應給付原告新臺幣（下同）536,120元
    ，及自起訴狀繕本送達之翌日起至清償日止，按年息百分之
    5 計算之利息」；嗣經被告同意後追加丙○○為原告，並變
    更訴之聲明為：「被告應給付原告甲○259,221 元，及自起
    訴狀繕本送達翌日起至清償日止，按週年利率百分之5 計算
    之利息；被告應給付原告丙○○37,788元」，揆諸前揭說明
    ，於法並無不合，應予准許。
貳、實體方面：
一、原告起訴主張：
（一）被告於民國98年2月6日中午12時35分許，駕駛車牌2W-950
      2 號自用小客車，自嘉義縣大林鎮之明華加油站駛出，原
      應注意起駛後應遵行方向行駛，且行經有燈光號誌管制之
      交岔路口，須遵守燈號誌之指示，不得闖紅燈，竟疏未注
      意及此，而貿然由該加油站迴車後逆向斜穿道路且闖紅燈
      ，進入同鎮○○○○路251.5公里處北向之內車道上，適於
      同一時、地，有原告丙○○駕駛車牌9762-GM 號自用小客
      車（下稱系爭汽車）搭載另一原告甲○，沿嘉義縣大林鎮
      縣162 線公路由東往西方向行駛，亦行至該處，見被告突
      然逆向駛來，煞避已來不及，兩車遂在同鎮台1線251.5公
      里北向內側車道前發生碰撞，致原告丙○○之自小客車受
      有損害，原告甲○受有胸壁挫傷、左側第4 肋骨骨折等傷
      害，又被告所涉過失傷害刑責部分，並經本院98年度嘉交
      簡字第1135號刑事簡易判決處刑在案，故被告自應負損害
      賠償責任，爰依民法第184 條等規定請求被告賠償，賠償
      金額分述如下：
  １、原告丙○○部分：請求系爭汽車之修理費用37,788元。
  ２、原告甲○部分：
     （1）醫療費用：共支出20,221元。
     （2）特別看護費用：共180,000元。
          看護費用每日收費2,000元，共90天，計180,000元。
     （3）醫療器材費用：共9,000元 。
     （4）精神慰撫金：共50,000元。因被告自事故發生至今，
          從未探視過原告甲○，亦未就此事與原告處理，調解
          過程均不聞不問，且原告因此車禍傷勢，受有身體及
          精神上之痛苦，爰向被告請求50,000元之精神慰撫金
          。
     （5）綜上，被告應賠償原告甲○部分共計259,221元。
（二）因之聲明：１、被告應給付原告甲○259,221 元，及自起
      訴狀繕本送達翌日起至清償日止，按年息百分之5 計算之
      利息；２、被告應給付原告丙○○37,788元；３、原告願
      供擔保請准宣告假執行；４、訴訟費用由被告負擔。
二、被告方面則以：對於原告請求之金額，只要有單據佐證，就
    會理賠，惟看護費用部分原告前後2 次所提之收據金額不同
    ，請法院依法判決；另就醫療費用部分，98年4 月29日至98
    年5 月12日、98年6月5日及98年10月20日之住院費用，均係
    因為原告之舊疾住院，故不能算進損害賠償金額中；且原告
    丙○○之車損部分應依折舊計算其損害賠償金額等語，資為
    抗辯，並聲明：１、原告之訴及假執行均駁回；２、訟費用
    由原告負擔；３、如受不利判決，願供擔保，請准宣告免為
    假執行。
三、本院得心證之理由：
    原告等主張被告於98年2月6日中午12時35分許，駕駛車牌2W
    -9502號自用小客車，行經嘉義縣大林鎮台1線251.5 公里附
    近時，因未遵守行車燈號管制及逆向行車，不慎擦撞原告丙
    ○○所駕駛車牌9762-GM 號自用小客車（後搭載原告甲○）
    ，致原告丙○○所有系爭汽車受損，及原告甲○受有胸壁挫
    傷、左側第4 肋骨骨折之傷害等事實，業據原告等提出財團
    法人佛教慈濟綜合醫院大林分院醫療診斷證明書、特別看護
    收據、汽車維修收據影本、醫療器材費用收據及台灣省嘉雲
    區車輛行車事故鑑定委員會鑑定意見書等影本各1 份，且為
    被告所不否認，堪信為真實；至於原告等另主張被告應賠付
    原告甲○之損害賠償金額為259,221 元，應賠付原告丙○○
    之損害賠償金額為37,788元，則為被告所否認，並以前揭情
    詞置辯，準此，本件兩造所爭執而應予審究者即為：就本件
    車禍事故所生之損害，被告應分別賠償原告甲○、丙○○多
    少金額？本院茲一一析述如下：
（一）按因故意或過失，不法侵害他人之權利者，負損害賠償責
      任；故意以背於善良風俗之方法，加損害於他人者亦同，
      民法第184條第1項定有明文。又不法侵害他人之身體、健
      康、名譽、自由、信用、隱私、貞操，或不法侵害其他人
      格法益而情節重大者，被害人雖非財產上之損害，亦得請
      求賠償相當之金額，民法第195條第1項前段亦有明定。準
      此，本件被告因未遵守行車燈號管制及逆向行車，肇致上
      開車禍事故，並造成原告甲○身體受傷及原告丙○○所有
      車輛受損之結果，是原告等自得依上開侵權行為等相關規
      定，分別向被告請求財產上與非財產上之損害賠償。
（二）原告甲○部分：
  １、醫療費用部分：原告甲○主張因上開車禍事故，前後共支
      出20,221元部分，被告抗辯其中有關98年4月29日至同年5
      月12日住院費用10,565 元、98年6月5日至同年月8日住院
      費用504元及98年10月20日至同年月26日住院費用1,026元
      等3筆住院費用合計12,095 元部分，原告甲○係因其他心
      臟衰竭等舊疾住院，與上開車禍事故無關，應予扣除等語
      ，嗣經本院依聲請調閱原告甲○在財團法人佛教慈濟綜合
      醫院大林分院病歷資料結果，發現原告甲○該3 次住院分
      別係因「血鉀過高症和血液疑固功能障礙」、「血鉀過高
      症、充血性心臟衰竭及高血壓…」、「肺充血及沈滯、細
      菌性肺炎、充血性心臟衰竭…」等病症住院，經核確實難
      認與上揭車禍事故之「胸壁挫傷、肋骨骨折」等傷勢有關
      ，故被告抗辯此部分醫療費用應予扣除等語，應值採信，
      從而本件原告甲○得請求之醫療費用應為8,126元（計算
      式：20,221－12,095＝8,126）。
  ２、看護費用部分：原告甲○因上開車禍事故，經醫生以醫囑
      建議應多休養，並評估原告甲○於3 個月內應有專人全日
      照顧，而原告甲○亦因此支出看護費用每日2,000元，3個
      月共90天，合計支出看護費用180,000 元部分，亦據原告
      甲○提出免用統一發票收據1 紙為憑，且經本院函詢財團
      法人佛教慈濟綜合醫院大林分院結果屬實，是原告甲○此
      部分主張堪值採信；至於被告辯稱原告甲○第1 次提出之
      免用統一發票收據，全日看護費用為每日1,200 元，故每
      日看護費用應以1,200 元計算云云，惟原告甲○之訴訟代
      理人就此補稱：因為一開始要向被告請求1 年之看護費用
      ，故經詢問看護員結果，若是長期看護，看護員願意以每
      日1,200元計算，惟後來醫囑說只能請3個月的看護，所以
      看護員收費就以每日2,000 元計算等語，並提出免用統一
      發票收據2 紙為憑，本院審酌原告甲○上開所辯與常情並
      無違背，且衡之目前物價水準及國內經濟條件，全日24小
      時看護費用2,00 0元之支出，並無偏高之情事，故認原告
      甲○此部分180, 000元看護費用之請求應全部准許，被告
      所辯尚無足採。
  ３、醫療器材費用：原告甲○主張因上開車禍事故受有「胸壁
      挫傷、肋骨骨折」等傷害，因此購買背架進行復健，而增
      加生活上支出即醫療器材費用9,000 元部分，業據其提出
      統一發票1 紙為憑，觀之該統一發票之記載，該醫療器材
      為「前置式背架」，堪認與原告甲○因上開車禍所受「胸
      壁挫傷、肋骨骨折」等傷勢有關，自可認屬因車禍事故而
      增加之生活上支出，且被告亦未爭執原告甲○此部分支出
      ，故原告甲○此部分請求亦應准許。
  ４、精神慰撫金：原告甲○主張被告自事故發生至今，從未探
      視過原告甲○，亦未就此事與原告甲○處理，調解過程均
      不聞不問，且原告甲○因此車禍傷勢，受有身體及精神上
      之痛苦，爰向被告請求50,000元之精神慰撫金云云，本院
      審酌原告甲○突遭此車禍事故受傷，致須專人全日照顧3
      個月，造成其行動不便及身體病痛，又原告甲○為11 年3
      月出生，年事已高，目前無工作，與其子同住，另被告為
      專科肄業，從事水電工作，且於96、97年度有多筆上市公
      司股票股利所得，經濟狀況尚可各情，均為兩造所自陳，
      且互不否認，並有財產歸屬資料清單在卷可稽，本院參酌
      兩造上述之身分、地位、經濟能力，原告甲○所受傷勢及
      車禍所生痛苦，及被告於車禍事故發生後之98年5月6日已
      給付原告甲○慰問金30,000元等情，認原告得再請求之精
      神慰撫金以40,000元為適當，逾此部分之請求，則不應准
      許。
  ５、綜上，本件被告合計應賠償原告甲○之金額為237,126元
      （計算式：8,126＋180,000＋9,000＋40,000＝237,126）
      。
（三）原告丙○○部分：
  １、按不法毀損他人之物者，被害人得請求其物因毀損所減少
      之價額，民法第196 條明文可參，而所謂賠償物被毀損所
      減少之價額，得以修復費用為估定標準，但以必要者為限
      ，故本件上訴人以修理費費用作為減少價額之依據，自為
      法所許。但其中以新零件更換舊零件，應予折舊（最高法
      院77年度第9 次民事庭會議決議）。因此，汽車修復部分
      應回復車禍發生前之「應有狀態」，即本件以新零件更換
      舊件，尚須扣除折舊之部分，始為汽車之「應有狀態」。
  ２、本件原告丙○○主張其所有上揭汽車受損之修理費用為37
      ,788元，其中零件費用為16,062元、工資為21,726元，業
      據其提出瑞特汽車股份有限公司維修收據1 份為證，堪信
      真實，惟因系爭汽車乃92年7 月領牌使用，而本件車禍乃
      發生於98年2月6日發生，此有公路監理電子閘門證號查詢
      汽車駕駛人及上開維修收據可稽，則系爭汽車迄至本件毀
      損情事發生時，已使用約5年又7個月，依行政院所頒「固
      定資產耐用年數表」及「固定資產折舊利率表」之規定，
      第2類交通及運輸設備、第3項陸運設備之規定其他業用客
      車之耐用年限為5 年，則系爭汽車之使用已超過耐用年限
      ，但系爭汽車於本件車禍發生時仍正常使用中，足見系爭
      汽車之零件應仍在固定資產耐用年限，方可繼續使用，難
      認其零件已無殘餘價值，如超過耐用年限之部分仍依定率
      遞減法繼續予以折舊，則與固定資產耐用年限所設之規定
      不符；故本院參酌營利事業所得稅結算申報查核準則第95
      條前段所定「營利事業折舊性資產，於耐用年限屆滿仍繼
      續使用者，其殘值得自行預估可使用年數並重新估計殘值
      後，按原提列方式計提折舊」，又所得稅法第51條：「固
      定資產之折舊方法，以採用平均法、定率遞減法或工作時
      間法為準則。上項方法之採用及變換，準用第44條第3 項
      之規定；其未經申請者，視為採用平均法」及該法施行細
      則第48條第1 款「固定資產之折舊方法，採平均法者以固
      定資產成本減除殘價後之餘額，按固定資產耐用年數表規
      定之耐用年數平均分攤，計算其每期折舊額」之規定，本
      院認採用「平均法」計算其最後1 年折舊後之殘值作為系
      爭汽車之殘餘價值應屬合理，經核前揭估價單所示，其中
      零件材料之支出計為16,062元，依前揭平均法計算其折舊
      後零件之殘餘價值為2,677元（ 計算式：16,062/（5+1）
      ＝2,677，即舊零件更換時之殘存價值 ），而非零件材料
      之工資部分為21,726元，自無需依資產耐用年限予以折舊
      。是原告丙○○主張系爭汽車因本件交通事故所支出之修
      復費用於24,403元（計算式：2,677+21,726＝24,403）之
      範圍內，為有理由，自應准許，逾上開金額之請求，則於
      法無據。
四、承上所述，原告甲○依據侵權行為法律關係，所得請求之損
    害賠償金額合計為237,126元（包括：醫療費用8,126元＋看
    護費用180,000元＋增加生活上需要支出即醫療器材費9,000
    元＋精神慰撫金40,000元＝237,126 元）；原告丙○○依據
    侵權行為法律關係，得請求之損害賠償金額為24,403元。準
    此，原告甲○請求被告給付237,126 元，及自起訴狀繕本送
    達翌日即98年12月11日起至清償日止，按週年利率百分之5
    計算之利息部分，為有理由，應予准許，至其逾越上開範圍
    之請求，尚屬無據，應予駁回；又原告丙○○請求被告給付
    24,403元部分，亦有理由，應予准許，至其逾越上開範圍之
    請求，尚無理由，應予駁回。
五、原告甲○勝訴部分為237,126元，原告丙○○勝訴部分24,40
    3元，因均未逾50萬元，依民事訴訟法第389條第1項第5款之
    規定，法院應依職權宣告假執行，爰依職權宣告假執行。又
    依同法第392條第2項規定，本院併依被告聲明宣告被告如為
    原告預供擔保，得免為假執行。
六、據上論結，本件原告之訴為一部有理由，一部無理由，依民
    事訴訟法第79條但書、第85條第2項、第389條第1項第5款、
    第392條第2項判決如主文。
中    華    民    國    99    年    6     月    8     日
                  民一庭法  官  周俞宏
以上正本係照原本作成
如對本判決上訴須於判決送達後20日內向本院提出上訴狀
中    華    民    國    99    年    6     月    8    日
                            書記官  劉怡欣

司法院資訊處製作；財團法人民間司法改革基金會備份。
